ACORDAO-COMPLETO-2462071

ACÓRDÃO 5869/2021 ATA 10/2021 - SEGUNDA CÂMARA

VISTOS, relatados e discutidos estes autos de pensões militares concedidas pelo Comando da Marinha às beneficiárias acima indicadas;
ACORDAM os Ministros do Tribunal de Contas da União, reunidos em sessão da 2ª Câmara, diante das razões expostas pelo Relator, com fundamento no art. 71, inciso III, da Constituição Federal e nos arts. 1º, inciso V, 39, inciso II, e 45 da Lei 8.443/1992, em:
9.1 considerar legais e registrar os atos de concessão de pensões de Aparecida dos Anjos Pinages (XXX.777.257-XX) ; Beatriz Moreno de Jesus dos Santos (XXX.105.967-XX) ; Ivanita Pereira Rocha (XXX.616.717-XX) ; Luciana Marques Silveira (XXX.471.428-XX) ; Maria Solange Barbosa de Lima (XXX.349.214-XX) ; Neusa Maria Leao Correia (XXX.458.229-XX) ; Ridete Maria Gomes da Silva (XXX.284.027-XX) ; Rita de Cassia Rocha Silva de Azevedo (XXX.569.907-XX) ; e Virginia dos Santos Silva (XXX.023.357-XX) ;
9.2. considerar ilegal o ato de concessão de pensão de Marganete Augusta Villeth (XXX.420.657-XX) , recusando-lhe o registro;
9.3. dispensar o ressarcimento das quantias indevidamente recebidas de boa-fé pela interessada, consoante o disposto no Enunciado 106 da Súmula da Jurisprudência do TCU;
9.4. determinar ao Comando da Marinha que:
9.4.1. faça cessar, no prazo de 15 (quinze) dias, contado a partir da ciência desta deliberação, os pagamentos decorrentes do ato impugnado, sob pena de responsabilidade solidária da autoridade administrativa omissa, consoante disposto nos arts. 71, inciso IX, da Constituição Federal, e 262 do Regimento Interno desta Corte;
9.4.2. emita, no prazo de 30 (trinta) dias, novo ato de concessão da pensão de Marganete Augusta Villeth (XXX.420.657-XX) , com fulcro no art. 19, § 3º, da Instrução Normativa 78/2018, escoimado da irregularidade verificada;
9.4.3. comunique à interessada sobre o teor desta decisão, alertando-a de que o efeito suspensivo proveniente da interposição de eventuais recursos não a eximirá da obrigação de devolver os valores percebidos indevidamente após a notificação do presente acórdão, caso os recursos não sejam providos;
9.5. determinar à Secretaria de Fiscalização de Pessoal que monitore o cumprimento das medidas indicadas no subitem 9.4., representando a este Tribunal, caso necessário.

Atos de Pensão militar enviados ao TCU pela unidade de controle interno Centro de Controle Interno da Marinha para fins de análise e julgamento

Segunda Câmara

Comando da Marinha.

3. Interessados/Responsáveis:
3.1. Interessadas: Aparecida dos Anjos Pinages (XXX.777.257-XX); Beatriz Moreno de Jesus dos Santos (XXX.105.967-XX); Ivanita Pereira Rocha (XXX.616.717-XX); Luciana Marques Silveira (XXX.471.428-XX); Marganete Augusta Villeth (XXX.420.657-XX); Maria Solange Barbosa de Lima (XXX.349.214-XX); Neusa Maria Leao Correia (XXX.458.229-XX); Ridete Maria Gomes da Silva (XXX.284.027-XX); Rita de Cassia Rocha Silva de Azevedo (XXX.569.907-XX); Virginia dos Santos Silva (XXX.023.357-XX).

13.1. Ministros presentes: Bruno Dantas (Presidente), Augusto Nardes, Aroldo Cedraz (Relator) e Raimundo Carreiro.
13.2. Ministros-Substitutos presentes: Marcos Bemquerer Costa e André Luís de Carvalho.

AROLDO CEDRAZ

Transcrevo abaixo a instrução de Secretaria de Fiscalização de Pessoal - Sefip, peça 13, que obteve anuência de seus dirigentes, peça 14.
"Trata-se de atos de pensão militar, submetidos, para fins de registro, à apreciação do Tribunal de Contas da União (TCU) , de acordo com o art. 71, inciso III, da Constituição Federal.  Os atos foram cadastrados e disponibilizados ao TCU por intermédio do Sistema e-Pessoal, na forma do art. 2º e 4º da Instrução Normativa TCU 78/2018.
Os atos desse processo pertencem às seguintes unidades:
Unidade emissora: COMANDO DA MARINHA.
Unidade cadastradora:  SERVIÇO DE INATIVOS E PENSIONISTAS DA MARINHA.
Subunidade cadastradora: SVPM - Pensão Militar.
EXAME TÉCNICO
Procedimentos aplicados
Os procedimentos para exame, apreciação e registro de atos de pessoal encontram-se estabelecidos na Instrução Normativa TCU 78/2018 e na Resolução TCU 206/2007. Essas normas dispõem que os atos de pessoal disponibilizados por meio do e-Pessoal devem ser submetidos previamente a críticas automatizadas, com base em parâmetros predefinidos.
As críticas das informações cadastradas na etapa de coleta do ato foram elaboradas e validadas levando-se em conta as peculiaridades de cada ato. Os itens verificados nessa etapa são inerentes a dados cadastrais, fundamentos legais, mapa de tempo, ficha financeira, assim como eventuais ocorrências de acumulação. Trata-se de verificações abrangentes, minuciosas e precisas e sem a necessidade de ação humana e, portanto, menos suscetível a falhas. As críticas aplicadas estão discriminadas no sistema, no Menu e-Pessoal, opção "Crítica", que podem ser acessadas mediante concessão de perfil específico a servidores do TCU responsáveis pela análise.
Além das críticas automatizadas, há verificação humana adicional no caso de haver alertas do sistema ou informações não formatadas, como esclarecimentos do gestor ou do controle interno.  
As críticas também consideram os registros do Sistema Integrado de Administração de Recursos Humanos (Siape) . O Siape disponibiliza informações atualizadas sobre as parcelas que integram os proventos, diferentemente, portanto, do e-Pessoal, que informa as parcelas no momento do registro do ato. 
Essa confrontação com o Siape fornece uma visão atual e verdadeira da situação, o que permite descaracterizar irregularidades e inconsistências que, embora constantes do e-Pessoal, já foram corrigidas.
As verificações detectadas nos atos encontram-se discriminadas na aba de pendências de cada ato no sistema e-Pessoal, bem como nos espelhos dos atos contemplados por esta instrução.
Exame das Constatações
Ato: 1787/2020 - Interessado: JACY MARCOS MALAQUIAS COUTINHO - CPF: XXX.917.017-XX
Beneficiário: LUCIANA MARQUES SILVEIRA - CPF: XXX.471.428-XX - Companheiro (a) 
Parecer do Controle Interno: considerar o ato Legal.
Por intermédio de análises realizadas por esta Unidade Técnica no presente ato, não se constatou irregularidade que obste a chancela pela legalidade.
Encaminhamento do ato: 
Considerar LEGAL e conceder registro do ato de JACY MARCOS MALAQUIAS COUTINHO. 
Ato: 1798/2020 - Interessado: PERINALDO DURVAL ROCHA - CPF: XXX.711.167-XX
Beneficiário: IVANITA PEREIRA ROCHA - CPF: XXX.616.717-XX - Cônjuge
Parecer do Controle Interno: considerar o ato Legal.
Por intermédio de análises realizadas por esta Unidade Técnica no presente ato, não se constatou irregularidade que obste a chancela pela legalidade.
Encaminhamento do ato: 
Considerar LEGAL e conceder registro do ato de PERINALDO DURVAL ROCHA. 
Ato: 1980/2020 - Interessado: ANTONIO FRANCISCO DOS SANTOS - CPF: XXX.924.447-XX
Beneficiário: APARECIDA DOS ANJOS PINAGES - CPF: XXX.777.257-XX - Companheiro (a) 
Parecer do Controle Interno: considerar o ato Legal.
Por intermédio de análises realizadas por esta Unidade Técnica no presente ato, não se constatou irregularidade que obste a chancela pela legalidade.
Encaminhamento do ato: 
Considerar LEGAL e conceder registro do ato de ANTONIO FRANCISCO DOS SANTOS. 
Ato: 2105/2020 - Interessado: MARCOS AURELIO PALMA DE AZEVEDO - CPF: XXX.855.362-XX
Beneficiário: RITA DE CASSIA ROCHA SILVA DE AZEVEDO - CPF: XXX.569.907-XX - Cônjuge
Parecer do Controle Interno: considerar o ato Legal.
Por intermédio de análises realizadas por esta Unidade Técnica no presente ato, não se constatou irregularidade que obste a chancela pela legalidade.
Encaminhamento do ato: 
Considerar LEGAL e conceder registro do ato de MARCOS AURELIO PALMA DE AZEVEDO. 
Ato: 2113/2020 - Interessado: CARLOS GUSMAO CORREIA - CPF: XXX.421.786-XX
Beneficiário: NEUSA MARIA LEAO CORREIA - CPF: XXX.458.229-XX - Cônjuge
Parecer do Controle Interno: considerar o ato Legal.
Por intermédio de análises realizadas por esta Unidade Técnica no presente ato, não se constatou irregularidade que obste a chancela pela legalidade.
Encaminhamento do ato: 
Considerar LEGAL e conceder registro do ato de CARLOS GUSMAO CORREIA. 
Ato: 2124/2020 - Interessado: AGENILDO GOMES DA SILVA - CPF: XXX.544.277-XX
Beneficiário: RIDETE MARIA GOMES DA SILVA - CPF: XXX.284.027-XX - Cônjuge
Parecer do Controle Interno: considerar o ato Legal.
Por intermédio de análises realizadas por esta Unidade Técnica no presente ato, não se constatou irregularidade que obste a chancela pela legalidade.
Encaminhamento do ato: 
Considerar LEGAL e conceder registro do ato de AGENILDO GOMES DA SILVA. 
Ato: 2135/2020 - Interessado: DECIO CUNHA VILLETH - CPF: XXX.037.307-XX
Beneficiário: MARGANETE AUGUSTA VILLETH - CPF: XXX.420.657-XX - Cônjuge
Parecer do Controle Interno: considerar o ato Legal.
Por intermédio de análises realizadas por esta Unidade Técnica no presente ato, não se constatou irregularidade que obste a chancela pela legalidade.
Encaminhamento do ato: 
Considerar LEGAL e conceder registro do ato de DECIO CUNHA VILLETH. 
Ato: 2162/2020 - Interessado: GENILSON LIMA DE ALMEIDA SILVA - CPF: XXX.014.814-XX
Beneficiário: MARIA SOLANGE BARBOSA DE LIMA - CPF: XXX.349.214-XX - Genitor (a) 
Parecer do Controle Interno: considerar o ato Legal.
Por intermédio de análises realizadas por esta Unidade Técnica no presente ato, não se constatou irregularidade que obste a chancela pela legalidade.
Encaminhamento do ato: 
Considerar LEGAL e conceder registro do ato de GENILSON LIMA DE ALMEIDA SILVA. 
Ato: 2172/2020 - Interessado: JOSE MESSIAS DA SILVA - CPF: XXX.179.537-XX
Beneficiário: VIRGINIA DOS SANTOS SILVA - CPF: XXX.023.357-XX - Cônjuge
Parecer do Controle Interno: considerar o ato Legal.
Por intermédio de análises realizadas por esta Unidade Técnica no presente ato, não se constatou irregularidade que obste a chancela pela legalidade.
Encaminhamento do ato: 
Considerar LEGAL e conceder registro do ato de JOSE MESSIAS DA SILVA. 
Ato: 2192/2020 - Interessado: JOSE ARNALDO DOS SANTOS - CPF: XXX.971.697-XX
Beneficiário: BEATRIZ MORENO DE JESUS DOS SANTOS - CPF: XXX.105.967-XX - Cônjuge
Parecer do Controle Interno: considerar o ato Legal.
Por intermédio de análises realizadas por esta Unidade Técnica no presente ato, não se constatou irregularidade que obste a chancela pela legalidade.
Encaminhamento do ato: 
Considerar LEGAL e conceder registro do ato de JOSE ARNALDO DOS SANTOS. 
CONCLUSÃO
A abrangência e a profundidade das verificações levadas a efeito fundamentam convicção de que os atos 2113/2020, 2172/2020, 1787/2020, 2192/2020, 2162/2020, 2124/2020, 2135/2020, 2105/2020, 1798/2020 e 1980/2020 podem ser apreciados pela legalidade, em razão de não terem sido encontradas irregularidades nos atos, de acordo com o item Exame das Constatações desta instrução.
PROPOSTA DE ENCAMINHAMENTO
Ante o exposto, com fundamento no art. 71, inciso III, da Constituição Federal, no art. 1º, inciso V, e art. 39, incisos I e II, da Lei 8.443/1992, no art. 260 do Regimento Interno do Tribunal de Contas da União, propõe-se: 
Considerar  LEGAIS e conceder o registro dos atos de CARLOS GUSMAO CORREIA, JOSE MESSIAS DA SILVA, JACY MARCOS MALAQUIAS COUTINHO, JOSE ARNALDO DOS SANTOS, GENILSON LIMA DE ALMEIDA SILVA, AGENILDO GOMES DA SILVA, DECIO CUNHA VILLETH, MARCOS AURELIO PALMA DE AZEVEDO, PERINALDO DURVAL ROCHA e ANTONIO FRANCISCO DOS SANTOS.
Anexo I - Dados do Ato
Ato: 1787/2020 - servidor/instituidor: JACY MARCOS MALAQUIAS COUTINHO - CPF: XXX.917.017-XX 
Cargo: Marinheiro - Matrícula no órgão 82120846 - 12/09/2019
Fundamento: PMIL-1 - Pensão militar correspondente ao soldo do posto ou graduação de contribuição do militar, desde que satisfeitas condições necessárias.
Pensionistas
LUCIANA MARQUES SILVEIRA - CPF: XXX.471.428-XX - Companheiro (a) 
Sexo: Feminino - Dt.Nasc.: 23/12/1980
Início: 12/09/2019 - Término: 
Fundamento da pensão: BPMIL-11 - Pensão militar de primeira ordem de prioridade para companheiro (a) .
Parecer do Controle Interno: Legal
Atos com o mesmo CPF
Não foram encontrados no Sisac ou e-Pessoal atos com o mesmo CPF do servidor instituidor.
Ato: 1798/2020 - servidor/instituidor: PERINALDO DURVAL ROCHA - CPF: XXX.711.167-XX 
Cargo: Suboficial - Matrícula no órgão 63308339 - 30/08/2019
Fundamento: PMIL-1 - Pensão militar correspondente ao soldo do posto ou graduação de contribuição do militar, desde que satisfeitas condições necessárias.
Pensionistas
IVANITA PEREIRA ROCHA - CPF: XXX.616.717-XX - Cônjuge
Sexo: Feminino - Dt.Nasc.: 21/01/1953
Início: 30/08/2019 - Término: 
Fundamento da pensão: BPMIL-10 - Pensão militar de primeira ordem de prioridade para cônjuge.
Parecer do Controle Interno: Legal
Atos com o mesmo CPF
	Num. ato
	Tipo
	UJ
	Cargo
	Jornada
	Dt.inicial
	Dt.final
	TC
	Julgamento

	SISAC-10637508-07-2004-000363-8
	CONCESSÃO DE REFORMA
		SUBOFICIAL (MAR.) 
		30/09/2002
		Processo 022.020/2006-9
	LEGAL

Ato: 1980/2020 - servidor/instituidor: ANTONIO FRANCISCO DOS SANTOS - CPF: XXX.924.447-XX 
Cargo: Cabo - Matrícula no órgão 50064568 - 15/07/2019
Fundamento: PMIL-1 - Pensão militar correspondente ao soldo do posto ou graduação de contribuição do militar, desde que satisfeitas condições necessárias.
Pensionistas
APARECIDA DOS ANJOS PINAGES - CPF: XXX.777.257-XX - Companheiro (a) 
Sexo: Feminino - Dt.Nasc.: 18/08/1944
Início: 15/07/2019 - Término: 
Fundamento da pensão: BPMIL-11 - Pensão militar de primeira ordem de prioridade para companheiro (a) .
Parecer do Controle Interno: Legal
Atos com o mesmo CPF
	Num. ato
	Tipo
	UJ
	Cargo
	Jornada
	Dt.inicial
	Dt.final
	TC
	Julgamento

	SISAC-10345906-07-2009-000403-8
	CONCESSÃO DE REFORMA
		CABO ENGAJADO (MAR.) 
		06/12/2007
		Processo 025.784/2010-2
	LEGAL

Ato: 2105/2020 - servidor/instituidor: MARCOS AURELIO PALMA DE AZEVEDO - CPF: XXX.855.362-XX 
Cargo: 2º Sargento - Matrícula no órgão 80516734 - 06/09/2019
Fundamento: PMIL-1 - Pensão militar correspondente ao soldo do posto ou graduação de contribuição do militar, desde que satisfeitas condições necessárias.
Pensionistas
RITA DE CASSIA ROCHA SILVA DE AZEVEDO - CPF: XXX.569.907-XX - Cônjuge
Sexo: Feminino - Dt.Nasc.: 18/01/1965
Início: 06/09/2019 - Término: 
Fundamento da pensão: BPMIL-10 - Pensão militar de primeira ordem de prioridade para cônjuge.
Parecer do Controle Interno: Legal
Atos com o mesmo CPF
	Num. ato
	Tipo
	UJ
	Cargo
	Jornada
	Dt.inicial
	Dt.final
	TC
	Julgamento

	SISAC-10637508-07-2014-000533-0
	CONCESSÃO DE REFORMA
		SEGUNDO SARGENTO (MAR.) 
		07/08/2012
		Processo 035.577/2018-5
	LEGAL

Ato: 2113/2020 - servidor/instituidor: CARLOS GUSMAO CORREIA - CPF: XXX.421.786-XX 
Cargo: Capitão Tenente - Matrícula no órgão 55365833 - 03/10/2019
Fundamento: PMIL-1 - Pensão militar correspondente ao soldo do posto ou graduação de contribuição do militar, desde que satisfeitas condições necessárias.
Pensionistas
NEUSA MARIA LEAO CORREIA - CPF: XXX.458.229-XX - Cônjuge
Sexo: Feminino - Dt.Nasc.: 21/02/1945
Início: 03/10/2019 - Término: 
Fundamento da pensão: BPMIL-10 - Pensão militar de primeira ordem de prioridade para cônjuge.
Parecer do Controle Interno: Legal
Atos com o mesmo CPF
	Num. ato
	Tipo
	UJ
	Cargo
	Jornada
	Dt.inicial
	Dt.final
	TC
	Julgamento

	SISAC-10637508-07-1997-001163-3
	CONCESSÃO DE REFORMA
		CAPITAO TENENTE (MAR.) 
		01/02/1996
		Processo 854.523/1997-9
	LEGAL

	SISAC-10345906-02-1997-002915-9
	DESLIGAMENTO
		CAPITAO TENENTE (MAR.) 
		01/02/1996
			
Ato: 2124/2020 - servidor/instituidor: AGENILDO GOMES DA SILVA - CPF: XXX.544.277-XX 
Cargo: Suboficial - Matrícula no órgão 64310639 - 18/10/2019
Fundamento: PMIL-1 - Pensão militar correspondente ao soldo do posto ou graduação de contribuição do militar, desde que satisfeitas condições necessárias.
Pensionistas
RIDETE MARIA GOMES DA SILVA - CPF: XXX.284.027-XX - Cônjuge
Sexo: Feminino - Dt.Nasc.: 15/11/1948
Início: 18/10/2019 - Término: 
Fundamento da pensão: BPMIL-10 - Pensão militar de primeira ordem de prioridade para cônjuge.
Parecer do Controle Interno: Legal
Atos com o mesmo CPF
	Num. ato
	Tipo
	UJ
	Cargo
	Jornada
	Dt.inicial
	Dt.final
	TC
	Julgamento

	SISAC-10637508-07-2001-000215-0
	CONCESSÃO DE REFORMA
		SUBOFICIAL (MAR.) 
		13/04/2000
		Processo 001.394/2002-4
	LEGAL

Ato: 2135/2020 - servidor/instituidor: DECIO CUNHA VILLETH - CPF: XXX.037.307-XX 
Cargo: 2º Sargento - Matrícula no órgão 58125663 - 17/10/2019
Fundamento: PMIL-1 - Pensão militar correspondente ao soldo do posto ou graduação de contribuição do militar, desde que satisfeitas condições necessárias.
Pensionistas
MARGANETE AUGUSTA VILLETH - CPF: XXX.420.657-XX - Cônjuge
Sexo: Feminino - Dt.Nasc.: 05/10/1944
Início: 17/10/2019 - Término: 
Fundamento da pensão: BPMIL-10 - Pensão militar de primeira ordem de prioridade para cônjuge.
Parecer do Controle Interno: Legal
Atos com o mesmo CPF
	Num. ato
	Tipo
	UJ
	Cargo
	Jornada
	Dt.inicial
	Dt.final
	TC
	Julgamento

	SISAC-10637508-07-1997-000353-3
	CONCESSÃO DE REFORMA
		SEGUNDO SARGENTO (MAR.) 
		19/01/1995
		Processo 852.870/1997-3
	LEGAL

	SISAC-10345906-02-1997-003480-2
	DESLIGAMENTO
		SEGUNDO SARGENTO (MAR.) 
		09/01/1995
			
	SISAC-10001581-07-2010-000023-6
	CONCESSÃO DE REFORMA
		SEGUNDO SARGENTO (MAR.) 
		26/08/2004
		Processo 025.766/2010-4
	LEGAL

Ato: 2162/2020 - servidor/instituidor: GENILSON LIMA DE ALMEIDA SILVA - CPF: XXX.014.814-XX 
Cargo: Soldado Fuzileiro Naval - Matrícula no órgão 14176726 - 19/08/2019
Fundamento: PMIL-1 - Pensão militar correspondente ao soldo do posto ou graduação de contribuição do militar, desde que satisfeitas condições necessárias.
Pensionistas
MARIA SOLANGE BARBOSA DE LIMA - CPF: XXX.349.214-XX - Genitor (a) 
Sexo: Feminino - Dt.Nasc.: 03/01/1969
Início: 19/08/2019 - Término: 
Fundamento da pensão: BPMIL-19 - Pensão militar de segunda ordem de prioridade para genitor (a) .
Parecer do Controle Interno: Legal
Atos com o mesmo CPF
	Num. ato
	Tipo
	UJ
	Cargo
	Jornada
	Dt.inicial
	Dt.final
	TC
	Julgamento

	SISAC-10001581-01-2014-011244-8
	ADMISSÃO
		MARINHEIRO-SOLD. FUZ. NAVAL (NAO ESP.) (MAR.) 
		04/08/2014
		Processo 030.193/2014-1
	LEGAL

Ato: 2172/2020 - servidor/instituidor: JOSE MESSIAS DA SILVA - CPF: XXX.179.537-XX 
Cargo: Suboficial - Matrícula no órgão 49093533 - 17/10/2019
Fundamento: PMIL-1 - Pensão militar correspondente ao soldo do posto ou graduação de contribuição do militar, desde que satisfeitas condições necessárias.
Pensionistas
VIRGINIA DOS SANTOS SILVA - CPF: XXX.023.357-XX - Cônjuge
Sexo: Feminino - Dt.Nasc.: 24/06/1932
Início: 17/10/2019 - Término: 
Fundamento da pensão: BPMIL-10 - Pensão militar de primeira ordem de prioridade para cônjuge.
Parecer do Controle Interno: Legal
Atos com o mesmo CPF
Não foram encontrados no Sisac ou e-Pessoal atos com o mesmo CPF do servidor instituidor.
Ato: 2192/2020 - servidor/instituidor: JOSE ARNALDO DOS SANTOS - CPF: XXX.971.697-XX 
Cargo: 2º Sargento - Matrícula no órgão 67.2067.35 - 19/04/2015
Fundamento: PMIL-1 - Pensão militar correspondente ao soldo do posto ou graduação de contribuição do militar, desde que satisfeitas condições necessárias.
Pensionistas
BEATRIZ MORENO DE JESUS DOS SANTOS - CPF: XXX.105.967-XX - Cônjuge
Sexo: Feminino - Dt.Nasc.: 18/05/1964
Início: 19/04/2015 - Término: 
Fundamento da pensão: BPMIL-10 - Pensão militar de primeira ordem de prioridade para cônjuge.
Parecer do Controle Interno: Legal
Atos com o mesmo CPF
	Num. ato
	Tipo
	UJ
	Cargo
	Jornada
	Dt.inicial
	Dt.final
	TC
	Julgamento

	2157/2020
	Reforma
	COMANDO DA MARINHA
	2º Sargento
		01/12/2005
			
Anexo II - Detalhamento das inconsistências encontradas 
Quadro resumo de ocorrências
	Núm.ato
	Nome instituidor
	Regime jurídico
	Propostas de mérito
	Inconsistências encontradas
	Qtde incon.

				Controle interno
	Sefip/
TCU
		
	1787/2020
	JACY MARCOS MALAQUIAS COUTINHO
		Legal
	Legal
	-
	-

	1798/2020
	PERINALDO DURVAL ROCHA
		Legal
	Legal
	-
	-

	1980/2020
	ANTONIO FRANCISCO DOS SANTOS
		Legal
	Legal
	-
	-

	2105/2020
	MARCOS AURELIO PALMA DE AZEVEDO
		Legal
	Legal
	-
	-

	2113/2020
	CARLOS GUSMAO CORREIA
		Legal
	Legal
	-
	-

	2124/2020
	AGENILDO GOMES DA SILVA
		Legal
	Legal
	-
	-

	2135/2020
	DECIO CUNHA VILLETH
		Legal
	Legal
	-
	-

	2162/2020
	GENILSON LIMA DE ALMEIDA SILVA
		Legal
	Legal
	-
	-

	2172/2020
	JOSE MESSIAS DA SILVA
		Legal
	Legal
	-
	-

	2192/2020
	JOSE ARNALDO DOS SANTOS
		Legal
	Legal"
	-
	-

2.	Transcrevo abaixo o parecer da lavra do Procurador Rodrigo Medeiros de Lima, em que discorda parcialmente da Sefip, peça 16.
"Trata-se de processo consolidado com 10 atos de pensões militares deferidas pelo Comando da Marinha, com pareceres pela legalidade por parte do controle interno e da Sefip.
O ato de Decio Cunha Villeth  (peça 8) contém apenas a data da reforma inicial, não dispondo de campos específicos para as datas de eventuais modificações.
Com relação aos fundamentos legais, observa-se que não é informado o fundamento da reforma inicial, mas somente aquele existente por ocasião do óbito do instituidor, que pode ser decorrente de uma alteração, conforme expressa indicação no campo do formulário: 'Fundamento constitucional/legal da reforma (NA DATA DO ÓBITO) '
No caso em apreço, o militar foi reformado inicialmente por ter atingido a idade limite de 56 anos para permanência na reserva, de acordo com a sua graduação:
	Graduação
	Data de Nascimento
	Reforma Inicial
	Idade na Reforma
	Data do óbito

	Sargento
	9/1/1939
	9/1/1995
	56 anos
	17/10/2019

Tendo em vista que a reforma inicial se deu pelo atingimento da idade limite, a condição de invalidez foi adquirida quando o militar já se encontrava reformado. Por ter sido considerado inválido, foi-lhe conferida a vantagem estabelecida no art. 110 da Lei 6.880/1980, conforme o fundamento legal lançado no respectivo ato do e-Pessoal.
Essa concessão não merece prosperar, por ausência de previsão legal que autorize os acréscimos nos proventos, conforme o entendimento firmado pelo Acórdão 2225/2019-TCU-Plenário, cujo sumário dispõe:
Sumário: atos de reforma. Alteração de uma das concessões para elevação, em um grau hierárquico, do posto sobre o qual calculados os proventos do inativo, em face da superveniência de invalidez permanente decorrente de doença especificada em lei. Militar anteriormente reformado com proventos já calculados sobre o posto hierárquico superior, por tempo de serviço. Ausência de previsão legal para extensão da vantagem estabelecida no art. 110 da Lei 6.880/1980 a militares já reformados, bem como para o acréscimo de dois postos no cálculo dos proventos. Negativa de registro. Determinações. Legalidade e registro das demais concessões.
Casos similares foram apreciados nos autos do TC Processo 031.853/2019-6, mediante o Acórdão 9270/2020-TCU-Segunda Câmara, mantido em seus exatos termos pelo Acórdão 13277/2020-TCU-Segunda Câmara.
O ato em apreço foi encaminhado pelo controle interno em 2020, de modo que não houve o decurso do prazo de cinco anos previsto pelo Supremo Tribunal Federal, no âmbito do RE 636.553, para a apreciação de atos de natureza complexa, por parte do Tribunal de Contas da União.
Ante o exposto, o Ministério Público de Contas manifesta-se pela ilegalidade da pensão militar instituída por Decio Cunha Villeth  (peça 8) e aquiesce à proposição da Sefip, quanto aos demais atos."
	É o Relatório.

não há.

Procurador Júlio Marcelo de Oliveira.

PESSOAL. PENSÃO MILITAR. ATRIBUIÇÃO, NA PENSÃO, DE VANTAGEM PREVISTA NO ART. 110 DA LEI 6.880/1980, CONCEDIDA APÓS A REFORMA A UM DOS INSTITUIDORES. ILEGALIDADE DA PENSÃO POR ELE INSTITUÍDA, COM NEGATIVA DE REGISTRO. LEGALIDADE DOS DEMAIS ATOS. DETERMINAÇÕES.

PENSÃO MILITAR (PMIL)

Secretaria de Fiscalização de Integridade de Atos e Pagamentos de Pessoal e de Benefícios Sociais (Sefip).

Cuidam os autos de atos de concessão de pensão militar em favor de Aparecida dos Anjos Pinages; Beatriz Moreno de Jesus dos Santos; Ivanita Pereira Rocha; Luciana Marques Silveira; Marganete Augusta Villeth; Maria Solange Barbosa de Lima; Neusa Maria Leao Correia; Ridete Maria Gomes da Silva; Rita de Cassia Rocha Silva de Azevedo; e Virginia dos Santos Silva, emitidos pelo Comando da Marinha.
Consigno, inicialmente, que os atos ingressaram neste Tribunal há menos do que os cinco anos estabelecidos pelo Supremo Tribunal Federal (RE 636.553/RS - Tema 445 de repercussão geral) , e referendados por esta Corte (Acórdão 122/2021-TCU-Plenário, rel. Min. Walton Alencar Rodrigues) , para a concessão de registro tácito.
A Secretaria de Fiscalização de Pessoal - Sefip, em pareceres uniformes, peças 13/14, propôs considerar legais os atos e conceder-lhes o registro.
O Ministério Público junto ao TCU - MPTCU concordou com a proposta da unidade técnica, à exceção do ato de pensão instituída por Decio Cunha Villeth, em favor de Marganete Augusta Villeth, uma vez que derivou de ato de alteração de reforma por meio do qual o instituidor foi agraciado com provento referente a dois postos/graduações acima daquele que ocupava na atividade, sem que exista previsão legal para tanto.
De plano, concordo integralmente com a proposta formulada pelo MPTCU, razão pela qual acolho o parecer da lavra do Procurador Júlio Marcelo de Oliveira adotando seus fundamentos como razões de decidir, sem prejuízo de tecer os breves comentários a seguir.
Esta Corte de Contas, a partir da prolação do Acórdão 2225/2019-TCU-Plenário, da relatoria do Min. Benjamin Zymler, passou a entender que não há previsão legal para que um militar, já reformado, seja agraciado com outra reforma que venha a majorar os proventos inicialmente deferidos. Pacificou-se, então, o entendimento de que a melhoria prevista no referido dispositivo não se aplica ao militar que já se encontrava reformado no momento da invalidez.
De fato, ao analisar o caput do art. 110 da Lei 6.880/1980, com a redação dada pela Lei 7.580/1986, percebe-se que a melhoria de remuneração se aplica somente aos militares da ativa ou da reserva remunerada e deve ser calculada sempre com base no soldo correspondente ao grau hierárquico que o militar possuía na ativa.
Tal exegese alinhou o entendimento desta Corte com a jurisprudência do Superior Tribunal de Justiça acerca da matéria, proferida nos autos do Recurso Especial 1.784.347/RS, relatado pelo Ministro Herman Benjamin.
Assim, considerando que o instituidor da pensão militar, Decio Cunha Villeth, indicado acima já se encontrava reformado quando foi acometido da invalidez permanente, a pensão concedida à sua respectiva beneficiária não possui amparo legal ou jurisprudencial, o que enseja o julgamento pela ilegalidade do ato. Os demais atos, entretanto, devem ser julgados legais e registrados.
	Em face do exposto, VOTO por que o Tribunal adote a minuta de Acórdão que submeto à apreciação deste Colegiado.
	TCU, Sala das Sessões Ministro Luciano Brandão Alves de Souza, em 6 de abril de 2021.
AROLDO CEDRAZ
Relator